【裁判字號】    90,易,725
【裁判日期】    900514
【裁判案由】    贓物
【裁判全文】
臺灣板橋地方法院刑事判決                            九十年度易字第七二五號
    公  訴  人  臺灣板橋地方法院檢察署檢察官
    被      告  乙○○
                甲○○
    共      同
右列被告因贓物案件，經檢察官提起公訴（八十九年度偵字第一七六九五號），本院
判決如左：
    主  文
乙○○、甲○○均無罪。
    理  由
一、公訴意旨略以：被告乙○○係設址臺北縣土城市○○路○段二二九號「慶隆機車
    行」之負責人，被告甲○○則為其兒子，平常亦幫忙被告乙○○經營機車行，二
    人均明知某不詳姓名、年籍之人，於民國八十九年九月十五日，騎至上址未懸掛
    車牌之機車係屬贓物，竟共同基於犯意之聯絡，由被告乙○○以新台幣（下同）
    八千元之價格予以買受，再由被告甲○○將被告乙○○先前向柯輝玉所購買之車
    號ＦＲＹ─六九五號機車車牌拆下，懸掛於上開贓車之上，嗣於翌日（即十六日
    ）下午，被告甲○○復將上開ＦＲＹ─六九五號機車之引擎蓋拆下，欲組裝至上
    開贓車之際，為警當場查獲，因認被告等均涉犯刑法第三百四十九條第二項之故
    買贓物罪嫌云云。
二、按犯罪事實應依證據認定之，無證據不得推定其犯罪事實；又不能證明被告犯罪
    者，應諭知無罪之判決，刑事訴訟法第一百五十四條、第三百零一條第一項分別
    定有明文；次按被告之自白，不得作為有罪判決之唯一證據，仍應調查其他必要
    證據，以察其是否與事實相符，同法第一百五十六條第二項亦定有明文；另按刑
    法上之贓物罪，原在防止因竊盜、詐欺、侵占等財產上犯罪被奪取或侵占之物難
    於追及或回復，故其前提要件，必須犯前開各罪所得之物，始得稱為贓物，易言
    之，必須有他人犯財產上之罪，而始有贓物罪成立之可言，最法院二十三年非字
    第三七號、四十一年度台非字第三六號、五十一年台上字第八七號判例意旨參照
    。
三、本件公訴人認被告乙○○、甲○○均涉犯前揭故買贓物罪嫌，無非係以被告二人
    於警訊時已坦承故買贓物犯行，復有上開贓車、車牌、引擎蓋等扣案可資佐證，
    且被告二人既經營機車行，在不知對方姓名、年籍之情況下，向之買受車號不詳
    之機車，又坐令該機車車牌遭攜走，後再懸掛其他車牌代替，主觀上已知機車係
    贓車等為其主要論據。訊據被告等均矢口否認有何故買贓物之犯行，被告乙○○
    並辯稱：當時是有一位年輕人將該機車騎來，要伊修理引擎，但因修理費過高，
    就將之賣給伊，不知機車係贓物等語；被告甲○○則辯稱：伊父親即被告乙○○
    購買上開機車時，伊並不在機車行內，不知買車的情形等語。經查：
（一）被告乙○○於警訊時固坦承：賣車之人是在八十九年九月十五日下午四時許，
      將機車以三千元賣給伊，並於當日晚上十時許夥同被告甲○○在其機車行內拆
      解該贓車，至翌日（即十六日）下午四時許，被告甲○○在機車行內欲將ＦＲ
      Ｙ─六九五號機車之引擎蓋裝至該贓車上時，即為警查獲等情，被告甲○○亦
      坦承：欲將ＦＲＹ─六九五號機車之引擎蓋裝至該購買之機車上時，即為警查
      獲等情，惟被告甲○○並未自白犯行，且被告二人於偵審中均堅決否認有上開
      故買贓物之行為，則被告乙○○前開自白已因被告二人在偵審中為不一致之供
      述而產生瑕疵，尤須調查其他必要證據，以察自白是否與實相符。
（二）被告等固分別購買上開機車及予以拆解並欲加以組裝，然該機車經警扣案時，
      因該車車牌及引擎已遭拆卸丟棄，致無法查知該車之車籍資料，此有獲案機關
      即臺北縣警察局三峽分局九十年三月二十四日北警峽刑字第０四五九五號、九
      十年四月十三日北警峽刑字第六０００號函二件附卷可稽，則本院無從查知該
      機車所有人為何，更不能據以查證該機車是否係因他人犯竊盜、詐欺、侵占等
      財產上犯罪而被奪取或侵占之贓物，公訴人未予深究，僅單純以被告等經營機
      車行，在不知對方姓名、年籍之情況下，向之買受車號不詳之機車，又坐令該
      機車車牌遭攜走，後再懸掛其他車牌代替及事後予以拆解並欲加以組裝為由，
      即遽認其等構成刑法第三百四十九條第二項之故買贓物罪，容有未洽。
    綜上敘述，本案實無任何積極證據證明被告等所故買之上開機車係他人犯竊盜、
    詐欺、侵占等財產上犯罪所奪取或侵占之贓物，被告等縱予故買，亦不能成立故
    買贓物罪。此外，復查無其他積極證據足認被告等有何公訴人所指故買贓物之犯
    行，既不能證明被告犯罪，爰均依法諭知其無罪之判決。
據上論斷，應依刑事訴訟法第三百零一條第一項，判決如主文。
本案經檢察官郭緯中到庭執行職務。
中      華      民      國       九十       年     五     月    十四    日
                                      臺灣板橋地方法院刑事第三庭
              法  官  趙  義  德
右正本證明與原本無異。
如不服本判決，應於判決送達後十日內向本院提出上訴狀 (應附繕本) ，上訴於臺灣
高等法院。
                                          書記官  張  慧  玲
中      華      民      國       九十       年     五     月    十七    日


司法院資訊處製作；財團法人民間司法改革基金會備份。
